臺灣臺南地方法院臺南簡易庭民事判決
111年度南小字第972號
原      告  新光產物保險股份有限公司

法定代理人  吳昕紘  
訴訟代理人  郭逸斌  
            楊昱宏  
被      告  春天商務休閒有限公司

法定代理人  傅世豪  
被      告  陳靜瑩  
上列當事人間請求損害賠償事件，經臺灣高雄地方法院移送前來
（111年度雄小字第574號），本院於民國111年11月11日言詞辯
論終結，判決如下：
    主      文
被告應連帶給付原告新臺幣貳萬玖仟貳佰捌拾玖元，及自民國一
百一十一年四月二十二日起至清償日止，按週年利率百分之五計
算之利息。
原告其餘之訴駁回。
訴訟費用新臺幣壹仟元，由被告連帶負擔新臺幣陸佰元，餘由原
告負擔。
本判決原告勝訴部分得假執行。但被告如以新臺幣貳萬玖仟貳佰
捌拾玖元為原告預供擔保，得免為假執行。 
    事實及理由
壹、程序事項
一、按訴狀送達後，原告不得將原訴變更或追加他訴，但請求之
    基礎事實同一者，不在此限，民事訴訟法第255條第1項第2
    款定有明文，依同法第436條之23、第436條第2項規定，亦
    為小額訴訟程序所準用。本件原告起訴時原將乙○○列為被告
    ，並聲明：乙○○應給付原告新臺幣（下同）50,462元，並自
    起訴狀繕本送達翌日起至清償日止，按週年利率5％計算之利
    息。嗣原告追加甲○○、春天商務休閒有限公司（下稱春天公
    司）為被告，撤回對乙○○之起訴，並於民國111年8月15日言
    詞辯論期日變更其聲明為：被告甲○○及春天公司應連帶給付
    原告50,462元，及自原告111年4月18日民事追加被告狀繕本
    送達被告之翌日即111年4月22日起至清償日止，按週年利率
    5％計算之利息。經核原告上開訴之變更，其請求之基礎事實
    係屬同一，揆諸前開規定，自應准許。
二、本件被告春天公司經合法通知，未於最後言詞辯論期日到場
    ；被告甲○○經合法通知，未於言詞辯論期日到場，經核均無
    民事訴訟法第386條所列各款情形，爰依原告之聲請，由其
    一造辯論而為判決。　　　
貳、實體事項
一、原告主張：
　㈠被告甲○○於109年10月2日10時20分，駕駛車牌號碼000-000號
    普通重型機車（下稱被告機車），行經臺南市○○區○○路0段0
    00號前，因為未遵守交通標線，逆向並跨越雙黃線，致擦撞
    訴外人楊麒瀚駕駛、並由原告所承保之車牌號碼000-0000號
    小客車（下稱系爭保險車輛），系爭保險車輛因而受損（下
    稱系爭事故）。系爭保險車輛已向原告投保車體損失險，原
    告已依保險契約賠付系爭保險車輛之車損修理費用50,462元
    （含工資22,232元、零件費用28,230元）。
  ㈡被告機車係由被告春天公司出租與被告甲○○，被告間訂立有
    機車租賃切結書（下稱系爭租賃切結書），被告甲○○並應提
    供相關證件與被告春天公司審核。惟被告春天公司卻在租車
    前未要求被告甲○○提供普通重型機車駕照，系爭租賃切結書
    中僅附有被告甲○○身分證件，系爭事故發生後，才發現被告
    甲○○未領有普通重型機車駕照。未領有合格駕照之人，因其
    駕駛行為不具合法適格性，倘容許其任意駕駛機動車輛行駛
    道路，無疑增加用路人之危險，故被告春天公司出借機車與
    未領有駕照之人，推定其有過失，應與被告春天公司負連帶
    賠償責任。
  ㈢為此，依民法第184條第1項前段、第2項、第185條、第191條
    之2、第196條、保險法第53條第1項之規定，代位請求被告
    連帶給付上開金額等語。並聲明：被告應連帶給付原告50,4
    62元，及自111年4月22日起至清償日止，按週年利率5％計算
    之利息。
二、被告答辯：
  ㈠被告春天公司部分：
　　對系爭保險車輛因系爭事故受損，維修費用為50,462元之部
    分無意見。被告春天公司為租賃公司，將被告機車租給被告
    甲○○，後來有與被告甲○○取得聯繫，被告甲○○稱是幫一名外
    籍人士即訴外人安他蘭租的，被告春天公司亦有請被告甲○○
    提供安他蘭之資料，系爭事故發生時並非被告甲○○所駕駛。
    被告甲○○承租被告機車時，有提供輕型機車駕照及汽車駕照
    ，雖監理站因為越級駕駛開罰，惟此情形應非無照駕駛等語
    。並聲明：駁回原告之訴。
　㈡被告甲○○未於言詞辯論期日到場，亦未提出書狀作任何聲明
    或陳述。　　　
三、得心證之理由：
　㈠原告主張被告甲○○於109年4月1日10時，駕駛被告機車，行經
    臺南市○○區○○路0段000號前，因為未遵守交通標線，逆向並
    跨越雙黃線，致擦撞楊麒瀚駕駛、並由原告所承保之系爭保
    險車輛，系爭保險車輛因而受損，系爭保險車輛已向原告投
    保車體損失險，原告已依保險契約賠付系爭保險車輛之車損
    修理費用50,462元（含工資22,232元、零件費用28,230元）
    ，而被告機車係由被告春天公司出租與被告甲○○，被告甲○○
    於承租時並未提供普通重型機車駕照等情，業據原告提出車
    險保單查詢列印資料、臺南市政府警察局歸仁分局（下稱歸
    仁分局）道路交通事故當事人提供資料表、道路交通事故現
    場圖（草圖）、汽車車籍資料查詢結果、國通汽車股份有限
    公司修理費用評估單（下稱系爭估價單）、系爭保險車輛維
    修照片、電子發票證明聯等件為證（雄小卷第13至29頁），
    且有臺灣高雄地方法院高雄簡易庭向歸仁分局調取之系爭事
    故調查卷宗資料附卷可參（雄小卷第35至55頁、第93至101
    頁）。被告甲○○對於原告主張之事實，已於相當時期受合法
    之通知，而於言詞辯論期日不到場，亦未提出任何書狀或證
    據資料爭執前揭原告主張事實，依民事訴訟法第280條第3項
    前段準用同條第1項之規定，應視同自認。而被告春天公司
    對原告主張上開事實，除抗辯被告機車係由被告甲○○幫安他
    蘭所承租，系爭事故發生時，被告機車係由安他蘭騎乘，非
    由被告甲○○騎乘外，其餘部分並不爭執。
　㈡查被告春天公司雖辯稱其經被告甲○○告知，被告甲○○係幫安
    他蘭承租被告機車，且系爭事故發生時，被告機車係由安他
    蘭騎乘，非由被告甲○○騎乘等語，並提出安他蘭之中華民國
    居留證、普通重型機車駕駛執照為證（本院卷第45頁、第62
    頁）。惟查，如系爭事故發生時，被告機車確實非由被告甲
    ○○駕駛，且被告甲○○經被告春天公司詢問系爭事故發生情形
    時，告知被告春天公司上情，則被告甲○○當可到庭或具狀將
    此情陳報本院，以維自身權益，然被告甲○○於本件經合法通
    知，未於言詞辯論期日到場，亦未提出書狀作任何聲明或陳
    述，被告春天公司復未就其所辯被告甲○○曾向其告知上情，
    以及其所提出安他蘭之上開居留證、駕照係由被告甲○○所提
    供等節提出證據資料為證，是已難認定被告春天公司所辯上
    情確屬實在。況依系爭保險車輛駕駛人楊麒瀚於109年10月2
    0日警詢時所述：當時我駕駛系爭保險車輛由民生街左轉中
    山路2段往歸仁區由東往西方向行駛至中山路2段166號（中
    油加油站）前時，突然有一部重機車YE9-935號（一名女性
    騎乘）從對向車道直接跨越雙黃線衝出來，我發現時重機車
    車頭已撞到我駕駛座左前門，對方人車倒地，我馬上下車查
    看，對方起身牽著重機車往加油站裡面進去，我母親有跟著
    對方走去加油站跟對方說你不要離開，但對方不理會我母親
    所說之話就離開現場了等語（雄小卷第99頁）。足認系爭事
    故發生時，被告機車係由一名女性騎乘，而依被告春天公司
    所提出安他蘭之居留證及普通重型機車駕照所示，安他蘭係
    男性，益見被告春天公司辯稱系爭事故發生時，系爭機車係
    由被告甲○○出借給安他蘭騎乘云云，並非可採。而在系爭事
    故發生時，被告機車既係由被告春天公司出租給被告甲○○，
    有被告春天公司所提出之系爭租賃切結書可參（雄小卷第10
    5頁），而被告甲○○為女性，與楊麒瀚前揭於警詢中所述被
    告機車係由女性騎乘乙節相符，是原告主張系爭事故發生時
    ，被告機車係由被告甲○○騎乘等情，應為可採，被告春天公
    司前開所辯，尚難採認。
  ㈢按因故意或過失，不法侵害他人之權利者，負損害賠償責任
    ；汽車、機車或其他非依軌道行駛之動力車輛，在使用中加
    損害於他人者，駕駛人應賠償因此所生之損害；但於防止損
    害之發生，已盡相當之注意者，不在此限，民法第184條第1
    項前段、第191條之2前段定有明文。次按道路交通安全規則
    第97條規定：「汽車在未劃設慢車道之雙向二車道行駛時，
    應依下列規定：一、均應在遵行車道內行駛。二、在劃有分
    向限制線之路段，不得駛入來車之車道內。」、道路交通管
    理處罰條例第45條第1項第1款規定：「汽車駕駛人，爭道行
    駛有下列情形之一者，處新臺幣六百元以上一千八百元以下
    罰鍰：一、不按遵行之方向行駛。」再按汽車駕駛執照為駕
    駛汽車之許可憑證，由駕駛人向公路監理機關申請登記，考
    驗及格後發給之；汽車駕駛人經考驗及格，未領取駕駛執照
    前，不得駕駛汽車；另領有輕型機車駕駛執照，駕駛重型機
    車者，處1,800元以上3,600元以下罰鍰，並禁止其駕駛，道
    路交通安全規則第50條第1項、道路交通管理處罰條例第22
    條第1項第6款分別有所明定。查被告甲○○為被告機車之駕駛
    人，自應知悉並注意遵守上開交通法規，惟被告甲○○於系爭
    事故發生當日，僅有輕型機車駕駛執照，並未考領有普通重
    型機車駕駛執照乙情，為兩造所不爭執，而依系爭事故發生
    地點之天候、路況等，並無任何障礙而不能注意之情事（參
    雄小卷第43頁道路交通事故調查報告表㈠所式），被告甲○○
    仍越級騎乘被告機車，未遵守交通標線且未按遵行之方向行
    駛，在劃設有分向限制線之路段，跨越分向限制線駛入來車
    之車道內，致擦撞系爭保險車輛，堪認被告甲○○確有過失，
    就其行為造成之損害，自應負侵權行為損害賠償責任。
  ㈣又按違反保護他人之法律，致侵害他人權益者，應負賠償責
    任，行為人須舉證證明其無過失時，始得免責，民法第184
    條第2項定有明文。另按汽車（含機車）駕駛人未領有駕駛
    執照駕駛機車者，處6,000元以上12,000元以下罰鍰，並當
    場禁止其駕駛；汽車所有人允許第1項第1款之違規駕駛人駕
    駛其汽車者，除依第1項規定之罰鍰處罰外，並記該汽車違
    規紀錄1次；但如其已善盡查證駕駛人駕駛執照資格之注意
    ，或縱加以相當注意而仍不免發生違規者，不在此限，道路
    交通管理處罰條例第21條第1項第1款、第5項分別定有明文
    。前開規定旨在維護交通之安全，以保護他人之利益，避免
    他人之生命或身體健康受到侵害，自屬保護他人之法律。復
    按數人共同不法侵害他人之權利者，連帶負損害賠償責任；
    不能知其中孰為加害人者亦同；造意人及幫助人，視為共同
    行為人，民法第185條亦有規範。又此所稱幫助人，係指幫
    助他人使其容易遂行侵權行為之人。是幫助人倘違反保護他
    人之法律而為幫助行為，致受幫助者不法侵害他人之權利，
    除幫助人能證明其幫助行為無過失外，均應與受幫助之行為
    人連帶負損害賠償責任。此時判斷侵權行為損害賠償責任所
    應審究之因果關係，仍限於加害行為與損害發生及其範圍間
    之因果關係，至幫助人之幫助行為，僅須於結合受幫助者之
    侵權行為後，均為損害發生之共同原因即足，與受幫助者之
    侵權行為間是否具有因果關係，則非所問（最高法院99年度
    台上字第1058號判決意旨參照）。經查：
　　⒈被告甲○○於系爭事故發生當日，並未考領有普通重型機車
      駕駛執照，已如前述，又被告春天公司登記為被告機車之
      車主，為兩造所不爭執，有被告機車之機車車籍查詢結果
      在卷可參（雄小卷第37頁）。被告春天公司雖辯稱被告甲
      ○○承租被告機車時，有提供輕型機車駕照及汽車駕照，此
      情形應非無照駕駛等語。惟查，被告甲○○既向被告春天公
      司承租屬於普通重型機車之被告機車，被告春天公司當知
      悉被告甲○○即會騎乘被告機車代步，仍未先確認其所具之
      駕照級別得否騎乘普通重型機車，即將被告機車出租與被
      告甲○○，任由被告甲○○騎乘被告機車代步，被告春天公司
      亦自承其並未確認被告甲○○是否有提供普通重型機車駕照
      等語（本院卷第45頁），復未舉證證明其已盡防免義務，
      堪認其出租被告機車給未具普通重型機車駕駛執照之被告
      甲○○，確有過失，被告春天公司辯稱其並無過失云云，尚
      非可採。
  　⒉又系爭保險車輛受損，與被告甲○○之過失行為有因果關係
      ，而被告春天公司並不爭執其並未確認被告甲○○是否有普
      通重型機車駕駛執照，即出租被告機車與被告甲○○乙情，
      其後被告甲○○亦因騎乘被告機車違反前述交通法規致不慎
      擦撞系爭保險車輛，致系爭保險車輛受損，堪認被告春天
      公司出租被告機車與被告甲○○之行為，已違反前述道路交
      通管理處罰條例第21條第1項第1款、第5項等保護他人即
      用路人安全之法律。而倘無被告春天公司出租機車之幫助
      行為，被告甲○○應不致騎乘被告機車肇事，是被告春天公
      司違反保護他人法律之幫助行為，結合被告甲○○之過失侵
      權行為，係造成系爭事故之共同原因，依民法第184條第1
      項前段、第2項、第185條規定，被告春天公司自應與被告
      甲○○負連帶賠償責任。是原告依據前揭規定，請求被告連
      帶賠償，核屬有據。
  ㈤按不法毀損他人之物者，被害人得請求賠償其物因毀損所減
    少之價額；負損害賠償責任者，除法律另有規定或契約另有
    訂定外，應回復他方損害發生前之原狀；債權人得請求支付
    回復原狀所必要之費用，以代回復原狀，民法第196條及第2
    13條第1、3項分別定有明文。又依民法第196條請求賠償物
    被毀損所減少之價額，得以修復費用為估定之標準，但以必
    要者為限（例如：修理材料以新品換舊品，應予折舊），如
    修理材料以新零件更換被損害之舊零件，計算損害賠償額時
    ，自應將零件折舊部分予以扣除（最高法院77年度第9次民
    事庭會議決議意旨、80年度台上字第2476號判決意旨參照）
    。原告主張系爭保險車輛因系爭事故受損，共支出維修費用
    50,462元，其中零件費用28,230元、工資22,232元等情，業
    據原告提出系爭估價單為證（雄小卷第21至23頁），堪認為
    真實。然觀諸原告所提出系爭保險車輛之查詢列印資料可知
    （雄小卷第13頁），系爭保險車輛為105年4月出廠，距本件
    交通事故發生日即109年10月2日約4年6個月，又依原告所提
    出系爭估價單，其零件之價格係以新零件更換損壞之舊零件
    ，參諸前揭說明，計算上開零件損害賠償數額時，自應扣除
    折舊部分始屬合理，則依行政院所頒固定資產耐用年數表及
    固定資產折舊率表，非運輸業用客車之耐用年數為5年，依
    平均法計算其折舊結果（即以固定資產成本減除殘價後之餘
    額，按固定資產耐用年數表規定之耐用年數平均分攤，試算
    折舊額），每年折舊率為5分之1，並參酌營利事業所得稅查
    核準則第95條第6項規定「固定資產提列折舊採用定率遞減
    法者，以1年為計算單位，其使用期間未滿1年者，按實際使
    用之月數相當於全年之比例計算之，不滿1月者，以1月計」
    ，系爭保險車輛零件費用扣除折舊後得請求金額為7,057元
    【計算方式：⒈殘價＝取得成本÷（耐用年數＋1）即28,230元÷
    （5+1）≒4,705元（元以下四捨五入）；⒉折舊額＝（取得成
    本－殘價）×1/（耐用年數）×（使用年數）即（28,230元－4,
    705元）×1/5×（4+6/12）≒21,173元（元以下四捨五入）；⒊
    扣除折舊後價值＝（新品取得成本－折舊額）即28,230－21,17
    3元＝7,057元】。從而，系爭保險車輛所受損害額應為29,28
    9元【計算式：7,057元（零件費用）＋22,232元（工資費用
    ）＝29,289元】。
  ㈥另按被保險人因保險人應負保險責任之損失發生，而對於第
    三人有損失賠償請求權者，保險人得於給付賠償金額後，代
    位行使被保險人對於第三人之請求權；但其所請求之數額，
    以不逾賠償金額為限，保險法第53條第1項已明文規定。而
    損害賠償祇應填補被害人實際損害，保險人代位被害人請求
    損害賠償時，依保險法第53條第1項規定，如其損害額超過
    或等於保險人已給付之賠償金額，固得就其賠償之範圍，代
    位請求賠償，如其損害額小於保險人已給付之賠償金額，則
    保險人所得代位請求者，應祇以該損害額為限，亦有最高法
    院65年度台上字第2908號判決意旨可資參照。查原告於系爭
    事故發生後，固理賠50,462元（雄小卷第29頁），然揆諸上
    開說明，本件原告於給付理賠保險金後，僅得代位請求被告
    賠償之損害額為29,289元，逾此範圍之主張，即屬無憑。
　㈦再按給付無確定期限者，債務人於債權人得請求給付時，經
    其催告而未為給付，自受催告時起，負遲延責任；其經債權
    人起訴而送達訴狀，與催告有同一之效力；遲延之債務，以
    支付金錢為標的者，債權人得請求依法定利率計算之遲延利
    息；應付利息之債務，其利率未經約定，亦無法律可據者，
    週年利率為百分之五，民法第229條第2項、第233條第1項前
    段及第203條分別定有明文。查本件原告對被告之侵權行為
    損害賠償請求權，係屬於給付未有確定期限之金錢債權，而
    本件原告於111年4月18日提出追加甲○○、春天公司為被告之
    民事追加被告狀繕本，係於111年4月21日送達被告甲○○、春
    天公司，有臺灣高雄地方法院高雄簡易庭送達證書附卷可查
    （雄小卷第119至121頁）。則原告請求被告連帶給付29,289
    元，及自上開書狀繕本起訴狀繕本送達被告之翌日即111年4
    月22日起至清償日止，按週年利率5％計算之法定遲延利息，
    於法有據，應予准許，逾此範圍之請求，則屬無據，應予駁
    回。
四、綜上所述，原告依民法第184條第1項前段、第2項、第185條
    、第191條之2、第196條及保險法第53條第1項之規定，請求
    被告連帶給付29,289元，及自111年4月22日起至清償日止，
    按週年利率5％計算之利息，為有理由，應予准許，逾此範圍
    所為之請求，則無理由，應予駁回。
五、按各當事人一部勝訴、一部敗訴者，其訴訟費用，由法院酌
    量情形，命兩造以比例分擔或命一造負擔，或命兩造各自負
    擔其支出之訴訟費用；小額事件第一審法院為訴訟費用之裁
    判時，應確定其費用額，民事訴訟法第436條之19第1項、第
    79條分別定有明文。經核本件訴訟費用額為1,000元（即第
    一審裁判費），且原告為一部勝訴，本院審酌原告勝訴部分
    之金額與原告全部請求金額之比例，認應由被告連帶負擔60
    0元，餘由原告負擔。
六、本件係屬民事訴訟法第436條之8第1項小額訴訟事件所為被
    告部分敗訴之判決，依同法第436條之20規定，就原告勝訴
    部分應依職權宣告假執行。併依同法第436條之23、第436條
    第2項、第392條第2項規定，依職權為被告如預供擔保後，
    得免為假執行之宣告。
七、本件事證已臻明確，兩造其餘主張陳述及攻擊防禦方法，經
    本院審酌後，認均不影響本件判決結果，爰不一一論述，併
    此敘明。
八、訴訟費用負擔之依據：民事訴訟法第79條、第85條第2項、
    第436條之19第1項。
中    華    民    國   111    年    11   月     25    日
                      臺灣臺南地方法院臺南簡易庭
                              法  官  余玟慧
以上正本係照原本作成　　　　　　　　　　　　　　　
如不服本判決，應於送達後20日內，向本院提出上訴狀並表明上
訴理由，如於本判決宣示後送達前提起上訴者，應於判決送達後
廿日內補提上訴理由書（須附繕本）。
對於小額程序之第一審判決之上訴，非以其違背法令之理由，不
得為之。且上訴狀內應記載表明(一)原判決所違背之法令及其具
體內容。(二)依訴訟資料可認為原判決有違背法令之具體事實者
。如委任律師提起上訴者，應一併繳納上訴審裁判費。　
中　　華　　民　　國　　11　　年　　11　　月　　30　　日
                              書記官  于子寧